---
title: "2. Exploratory Data Analysis. Ejemplos"
date: "Febrero 2025"
output: 
  html_document:
    toc: true
    toc_depth: 1
    theme: cerulean
---


<style>
body {
text-align: justify}
</style>

<style type="text/css">
body{/*Normal*/
     font-size: 20px;
}
</style>



```{r setup, include=FALSE}
knitr::opts_chunk$set(echo = TRUE)
library(knitr)
library(tidyverse)
library(discrtr) # A companion package for the book Introduction to Discrete Choice Analysis with `R`
library(mlogit) # Multinomial Logit Models
library(readr) # Read Rectangular Text Data

library(gplots) # Various R Programming Tools for Plotting Data
library(ggmosaic) # Mosaic Plots in the 'ggplot2' Framework
library(treemapify)
library(ggridges)
library(ggalluvial)
library(plotly)
```


Cargamos el conjunto de datos

```{r}
data("mc_commute_wide")
glimpse(mc_commute_wide)
```

Se modifican un par de variables para que los niveles (levels)  sean más específicos.

```{r}
mc_commute_wide <- mc_commute_wide |> mutate(child = factor(child, levels=c("Yes", "No"),
                                                            labels=c("Living with a child", "Not living with a child")),
                                             vehind = factor(vehind, levels=c("No", "Yes"),
                                                             labels=c("No ind. vehicle access", "Ind. vehicle access")))
```


La variable `available.Walk` es de clase caracter, es necesario cambiarla a factor (variable cualitativa).

```{r}

mc_commute_wide$available.Walk <- factor(mc_commute_wide$available.Walk)

#summary(mc_commute_wide)
```


Gráfica de barras de la variable `shelter_good_quality`

```{r}
ggplot(mc_commute_wide)+
  geom_bar(aes(shelter_good_quality, fill=shelter_good_quality), color="black", show.legend = FALSE)+
  labs(x = "Public transport facilities of good quality", y = "Number of respondents")+
  theme_bw()
```

*Lollipop plot* 

```{r}
mc_commute_wide |> group_by(shelter_good_quality) |> summarize(n = n())|> 
  ggplot() +
  geom_point(aes(shelter_good_quality,n), color = "black", fill = "white", size = 6)+ 
  geom_segment(aes(x=shelter_good_quality, y=0, xend = shelter_good_quality, yend = n), linewidth = 1, show.legend = FALSE) +
  labs(x = "Public transport facilities of good quality", y = "Number of respondents")+
  theme_bw()
```

*Treemap* de `choice`


```{r}
mc_commute_wide |> group_by(choice) |> summarize(n = n()) |> 
ggplot() +
  geom_treemap(aes(fill = choice, area = n)) +
  labs(title = "Trips by mode", fill="Mode")
```


Se definen nuevos niveles de la variable `housing`



```{r}
mc_commute_wide <- mc_commute_wide |>  mutate(housing = case_when(shared != "No" ~ "shared", 
                                                                  family != "No" ~ "family",
                                                                  TRUE ~ "solo"),
                                              housing = factor(housing))
summary(mc_commute_wide$housing)
```


Se grafican los treemaps de todas las variables cualitativas.



```{r}
df_factor <- mc_commute_wide |> dplyr::select(where(is.factor))
var_factor <- names(df_factor)

for (vf in var_factor) {
tabla <-   mc_commute_wide |> group_by(eval(as.name(vf))) |> summarize(n = n())  
names(tabla) <- c(vf, "n")



#print(tabla)
figura <- ggplot(tabla) +
  geom_treemap(aes(fill = eval(as.name(vf)), area = n)) +
  labs(fill=vf)


print(figura)  
  
}

```



*Violin plots* de las ditribuciones de las variables numéricas respecto a `choice`. No todas son útiles.


```{r}
df_num <- mc_commute_wide |> dplyr::select(where(is.numeric))
var_num <- names(df_num)

for (vn in var_num) {
figura <-  mc_commute_wide |>  ggplot(aes(x = choice, y = eval(as.name(vn)), fill = choice)) +
  geom_violin(trim = TRUE) +
  geom_boxplot(width = 0.1, fill = "white") + 
  labs(x="Mode", y = vn, fill = "Mode") 


print(figura)
}


```



Tablas de contingencia por medio de *balloon plots*.

```{r}

for (vf in var_factor) {
  tableau <- table(mc_commute_wide$choice,
mc_commute_wide[[vf]])

balloonplot(as.table(tableau),
            xlab = "Mode", ylab = vf,
            dotsize = 3/max(strwidth(19), strheight(19)),
            dotcolor = "skyblue", text.size = 0.65,
            main = paste("Mode as a function of ", vf, sep=""),
            label = TRUE, label.size = 0.80,
            # Scale balloons by volume (or diameter)
            scale.method = c("volume"), scale.range = c("absolute"),
            # Space for column/row labels
            colmar = 1, rowmar = 2,
            # Display zeros if present
            show.zeros = TRUE,
            # Display row and column sums
            show.margins = TRUE,
            # Display cumulative margins as cascade plots
            cum.margins = TRUE)
}

      
```


*Alluvial plot*


```{r}
mc_commute_alluvia <- mc_commute_wide |> 
  select(gender, vehind, choice) |> 
  group_by(gender, vehind, choice) |> 
  summarize(frequency = n(), .groups = "drop")
```



```{r}
mc_commute_alluvia |> 
  ggplot(aes(y = frequency, axis1 = gender, axis2 = vehind, axis3 = choice)) +
  geom_alluvium(aes(fill = choice), width = 1/3, color = "black") +
  geom_stratum(width = 1/3, fill = "black", color = "grey") +
  geom_text(stat = "stratum", aes(label = after_stat(stratum)), color = "white", size = 3) +
  scale_x_discrete(limits = c("Gender", "vehind", "Choice"), expand = c(.05, .05)) +
  scale_fill_brewer(type = "qual", palette = "Spectral") + 
  theme_minimal()
```













