---
title: "Ejemplo función de utilidad"
date: "Marzo 2025"
output: 
  html_document:
    toc: true
    toc_depth: 1
    theme: cerulean
---


<style>
body {
text-align: justify}
</style>

<style type="text/css">
body{/*Normal*/
     font-size: 20px;
}
</style>



```{r setup, include=FALSE}
knitr::opts_chunk$set(echo = TRUE)
library(knitr)
library(tidyverse)
library(pracma) 
```




Un inversionista tiene $\$1000$ para invertir en dos tipo de acciones. Si invierte $\$m$ en la acción $A$ invertirá $\$(1000-m)$ en la acción $B$.  Una inversión en la acción $A$ tiene una probabilidad de 0.7 de duplicar su valor y 0.3 de perder la inversión.  Una inversión en la acción $B$ tiene una probabilidad de 0.6 de duplicar su valor y 0.4 de perder la inversión.  Las probabilidades asociadas con la acción $A$ son independientes de las asociadas a la inversión $B$. Determinar el valor óptimo de $m$ si la función de utilidad del decisor para ganar o perder $x$ es $u(x)=log(x+3000)$.  


## Función de utilidad

```{r}
u <- function(x){log(x+3000)}

ggplot()+
  geom_function(fun = u, xlim=c(0,30000), color="firebrick", linewidth=1.2)+
  theme_bw()


```

## Valores monetarios finales y sus probabilidades.

* Se duplica la inversión en ambas acciones:

\begin{equation}
V_{f1}= 2m+2(1000-m)-1000=1000
\end{equation}
  
  Probabilidad: $P_1=(0.7)(0.6)=0.42$
  
* Se duplica la inversión en la acción $A$ se pierde la inversión en la acción $B$:

\begin{equation}
V_{f2}= 2m-1000
\end{equation}
  
  Probabilidad: $P_2=(0.7)(0.4)=0.28$

* Se pierde la inversión en la acción $A$ se duplica la inversión en la acción $B$:

\begin{equation}
V_{f3}= 2(1000-m)-1000=1000-2m
\end{equation}
  
  Probabilidad: $P_3=(0.3)(0.6)=0.18$
  
* Se pierde la inversión en ambas acciones:

\begin{equation}
V_{f4}= -1000
\end{equation}
  
  Probabilidad: $P_4=(0.3)(0.4)=0.12$


## Vector de valores monetarios $X$ como función de $m$

```{r}
X <- function(m){c(1000, 2*m-1000, 1000-2*m, -1000)}
```

Por ejemplo para $m=500$

```{r}
X(500)
```

## Vector de probabilidades

```{r}
P <- c(0.42, 0.28, 0.18, 0.12)
```


## Valor monetario esperado como función de $m$

```{r}
Ex <- function(m){
  sum(X(m)*P)
}
```


Por ejemplo para $m=500$

```{r}
Ex(500)
```

## Utilidad esperada como función de $m$

```{r}
Eu <- function(m){
  sum(u(X(m))*P)
}

EuVec <- Vectorize(Eu) # Versión "vectorizada"

m_values <- seq(0, 1000, by=0.01)

ggplot()+
  geom_line(aes(m_values, EuVec(m_values)), color="dodgerblue", linewidth=1.2)+
  theme_bw()

```


En esta versión numérica el máximo de la utilidad esperada es

```{r}
max(EuVec(m_values))
```
Que ocurre cuando 

```{r}
m_values[which(EuVec(m_values)==max(EuVec(m_values)))]
```



Nótese que la expresión para esta función es:

\begin{equation}
E(u|p)(m)=u(1000)(0.42)+u(2m-1000)(0.28)+u(1000-2m)(0.18)+u(-1000)(0.12)
\end{equation}

Cuya derivada es:

\begin{equation}
E'(u|p)(m)=0.56 u'(2m-1000)-0.36u'(1000-2m)
\end{equation}

O bien

\begin{equation}
E'(u|p)(m)=\frac{0.56}{2m+2000}-\frac{0.36}{4000-2m}
\end{equation}

Se iguala a cero y se resuelve para encontrar el punto crítico $m_0=826.087$ (que es muy parecido al valor numérico obtenido previamente):

```{r}
m0 <- (0.56*4000-0.36*2000)/(0.36*2+0.56*2)
m0
```

Donde la utilidad esperada es:

```{r}
Eumax <- Eu(m0)
Eumax
```



Certidumbre equivalente

Recordemos que la certidumbre equivalente $x_c$ es el valor monetario asignado a la lotería (en este caso los posibles resultados de las inversiones), en este caso:

\begin{equation}
x_c=u^{-1}(E(u(m_0)|p))=u^{-1}(8.09)
\end{equation}

es decir, encontrar $x_c$ tal que:

\begin{equation}
log(x_c+3000)=8.09\quad \Longrightarrow x_c=e^{8.089}-3000
\end{equation}

o bien

```{r}
xc <- exp(Eumax)-3000
xc
```



## Prima de riesgo

Recordemos que la prima de riesgo $\pi$ es la parte máxima del valor monetario esperado que se está dispuesto a perder a fin de evitar el riesgo asociado a la inversión, y está dada por:

\begin{equation}
\pi=E(x|p)-x_c
\end{equation}


En este caso es:


```{r}
prima <- Ex(m0)-xc
prima
```

## Aversión al riesgo local.

Recordemos que la función de riesgo total está definida por:

\begin{equation}
r(x)=-\frac{u''(x)}{u'(x)}
\end{equation}

En este caso es:

\begin{equation}
r(x)=\frac{1}{x+3000}
\end{equation}

Cuya gráfica es:

```{r}
rx <- function(x){1/(x+3000)}

ggplot()+
  geom_function(fun=rx, xlim=c(-1000, 1000), color="firebrick", linewidth=1.2)+
  theme_bw()
```

La cual es positiva para todo valor final monetario de las inversiones. 

